ACORDAO-COMPLETO-2411714

ACÓRDÃO 7775/2020 ATA 24/2020 - SEGUNDA CÂMARA

VISTOS, relatados e discutidos estes autos de pensões militares deferidas pelo Serviço de Inativos e Pensionistas da Marinha do Brasil em favor de Renata Benigno Ribeiro e Rosana Benigno Pereira Ribeiro, a partir do falecimento de Manoel Benigno Ribeiro, em favor de Eleoniria da Silva Ferreira, Elizabeth Ferreira Vilela, Margarete da Silva Ferreira Assumpção e Rita de Cassia da Silva Ferreira Peixoto, a partir do falecimento de Manoel de Abreu Ferreira, em favor de Arlete Peixoto Andrade e Jacira Brasil Vaz, a partir do falecimento de Manoel dos Reis Argolo Vaz, e em favor de Terezinha Eugênia da Silva, a partir do falecimento de Manoel Vieira de Melo;
ACORDAM os Ministros do Tribunal de Contas da União, reunidos em Sessão da 2ª Câmara, nos termos do art. 71, III e IX, da Constituição de 1988, e dos arts. 1º, V, 39, II, e 45 da Lei nº 8.443, de 1992, além dos arts. 260, § 1º, e 262, § 2º, do RITCU, ante as razões expostas pelo Relator, em: 
	9.1. considerar legais os atos de pensão militar em favor de Renata Benigno Ribeiro e Rosana Benigno Pereira Ribeiro (à Peça 6 sob o n.º 10637508-08-2015-004030-8) , de Eleoniria da Silva Ferreira, Elizabeth Ferreira Vilela, Margarete da Silva Ferreira Assumpção e Rita de Cássia da Silva Ferreira Peixoto (à Peça 7 sob o n.º 10637508-08-2015-000897-8) e de Terezinha Eugênia da Silva (à Peça 9 sob o n.º 10637508-08-2015-001212-6) , concedendo-lhes o respectivo registro; 
	9.2. considerar ilegal o ato de pensão militar instituída por Manoel dos Reis Argolo Vaz em favor de Arlete Peixoto Andrade e Jacira Brasil Vaz (à Peça 8 sob o n.º 10637508-08-2015-001299-1) , negando-lhe o respectivo registro, em face de, para além da presente pensão militar, Arlete Peixoto Andrade perceber cumulativa e indevidamente a aposentadoria pelo tempo de contribuição e a pensão civil pelo Regime Próprio da Previdência Social decorrente da Lei n.º 3.373, de 1958;
9.3. dispensar o ressarcimento das quantias percebidas indevidamente, mas de boa-fé, em consonância com a Súmula n.º 106 do TCU; 
	9.4. determinar que, no prazo de 15 (quinze) dias contados da ciência desta deliberação, o Serviço de Inativos e Pensionistas da Marinha do Brasil adote as seguintes medidas: 
	9.4.1. faça cessar os pagamentos decorrentes do ato ora considerado ilegal pelo item 9.2 deste Acórdão, sob pena de responsabilidade solidária da autoridade administrativa omissa, nos termos do art. 71, IX, da Constituição de 1988 e do art. 262, caput, do Regimento Interno do TCU;
	9.4.2. dê ciência do inteiro teor desta deliberação às interessadas indicadas no item 9.2 deste Acórdão, alertando-as de que o efeito suspensivo proveniente da eventual interposição de recurso junto ao TCU não as eximirá da devolução dos valores percebidos indevidamente após a notificação, diante do não provimento ao referido recurso, devendo encaminhar os comprovantes dessa notificação ao TCU no prazo de até 30 (trinta) dias; 
	9.4.3. oriente a interessada indicada no item 9.2 deste Acórdão (Arlete Peixoto Andrade) sobre a eventual possibilidade de exercer a superveniente opção com vistas a permitir a percepção da presente pensão militar a partir da subjacente desistência da indevida percepção cumulativa com a aposentadoria pelo tempo de contribuição e a outra pensão sob o regime próprio da previdência social; 
	9.4.4. encaminhe a este Tribunal, se for o caso, nos termos do art. 262, § 2º, do Regimento Interno do TCU, o novo ato de concessão da aludida pensão militar indicada no item 9.2 deste Acórdão, sem as ilegalidades indicadas nesta deliberação em face de Arlete Peixoto Andrade, para ser submetido à apreciação pelo TCU, na forma do art. 260, caput, do Regimento Interno do TCU; 
	9.5. enviar a cópia do presente Acórdão, com o Relatório e a Proposta de Deliberação, ao Serviço de Inativos e Pensionistas da Marinha do Brasil, para ciência e efetivo cumprimento das determinações proferidas por este Acórdão; e 
	9.6. arquivar o presente processo, sem prejuízo de promover o monitoramento da determinação proferida pelo item 9.4 deste Acórdão, representando ao TCU, se necessário.

Pensões militares deferidas pelo Serviço de Inativos e Pensionistas do Comando da Marinha em favor de Renata Benigno Ribeiro e Rosana Benigno Pereira Ribeiro, a partir do falecimento de Manoel Benigno Ribeiro, em favor de Eleoniria da Silva Ferreira, Elizabeth Ferreira Vilela, Margarete da Silva Ferreira Assumpção e Rita de Cassia da Silva Ferreira Peixoto, a partir do falecimento de Manoel de Abreu Ferreira, em favor de Arlete Peixoto Andrade e Jacira Brasil Vaz, a partir do falecimento de Manoel dos Reis Argolo Vaz, e em favor de Terezinha Eugênia da Silva, a partir do falecimento de Manoel Vieira de Melo.

Segunda Câmara

Serviço de Inativos e Pensionistas da Marinha do Brasil.

3. Interessadas: Arlete Peixoto Andrade (CPF XXX.381.017-XX), Eleoniria da Silva Ferreira (CPF XXX.792.577-XX), Elizabeth Ferreira Vilela (CPF XXX.474.367-XX), Jacira Brasil Vaz (CPF XXX.625.757-XX), Margarete da Silva Ferreira Assumpção (CPF XXX.036.387-XX), Renata Benigno Ribeiro (CPF XXX.550.487-XX), Rita de Cassia da Silva Ferreira Peixoto (CPF XXX.108.967-XX), Rosana Benigno Pereira Ribeiro (CPF XXX.103.217-XX) e Terezinha Eugênia da Silva (CPF XXX.110.994-XX).

13.1. Ministros presentes: Ana Arraes (Presidente), Augusto Nardes, Aroldo Cedraz e Raimundo Carreiro.
13.2. Ministros-Substitutos presentes: Marcos Bemquerer Costa e André Luís de Carvalho (Relator).

ANDRÉ DE CARVALHO

Trata-se de pensões militares deferidas pelo Serviço de Inativos e Pensionistas da Marinha do Brasil em favor de Renata Benigno Ribeiro e Rosana Benigno Pereira Ribeiro, a partir do falecimento de Manoel Benigno Ribeiro, em favor de Eleoniria da Silva Ferreira, Elizabeth Ferreira Vilela, Margarete da Silva Ferreira Assumpção e Rita de Cassia da Silva Ferreira Peixoto, a partir do falecimento de Manoel de Abreu Ferreira, em favor de Arlete Peixoto Andrade e Jacira Brasil Vaz, a partir do falecimento de Manoel dos Reis Argolo Vaz, e em favor de Terezinha Eugênia da Silva, a partir do falecimento de Manoel Vieira de Melo.
2.	Após a análise do feito, o Auditor Federal Marcos Fernando Heldwein lançou o seu parecer à Peça 11, com a anuência, por delegação de competência, do diretor da Sefip (Peça 12) , nos seguintes termos:
	" (...)  Trata-se de atos de concessão de pensão militar às beneficiárias supracitadas, pensões estas concedidas pelo Comando da Marinha. 
	2. Os atos foram submetidos à apreciação do Tribunal de Contas da União (TCU) para fim de registro, nos termos do art. 71, inciso III, da Constituição Federal. O cadastramento e a disponibilização ao TCU ocorreram por intermédio do Sistema de Apreciação e Registro de Atos de Admissão e Concessões (Sisac) , na forma dos arts. 2º, caput e inciso VI, e 4º, caput, da Instrução Normativa TCU 55/2007. 
	EXAME TÉCNICO 
	3. Os procedimentos para exame, apreciação e registro de atos de pessoal encontram-se estabelecidos na Instrução Normativa TCU 78/2018 e na Resolução TCU 206/2007. Em seus arts. 4º, § 2º e 3º, § 3º, respectivamente, essas normas dispõem que os atos de pessoal disponibilizados por meio do Sisac devem ser submetidos a crítica automatizada do próprio sistema, com base em parâmetros predefinidos. 
	4. Relativamente aos atos de concessão de pensão militar, as rotinas de crítica das informações cadastradas no Sisac foram elaboradas e validadas levando-se em conta as peculiaridades desses atos. Os itens de verificação do sistema compreendem prazos e fundamentos legais, assim como eventuais ocorrências de acumulação. Trata-se de verificações mais abrangentes, minuciosas e precisas do que aquelas que podem ser realizadas por mãos humanas, proporcionando um nível de segurança ainda maior. 
	5. Além da crítica automatizada, há verificação humana adicional no caso de haver alertas do sistema ou informações não formatadas, como esclarecimentos do gestor ou do controle interno. 
	6. Compulsando os sistemas informatizados disponibilizados pelo TCU verificou-se que a Sra. Arlete Peixoto Andrade, uma das beneficiárias da pensão instituída por MANOEL DOS REIS ARGOLO VAZ, recebe três benefícios: a presente pensão militar, uma pensão civil pelo Regime Próprio da Previdência Social decorrente da Lei 3.373/58 (Ministério da Infraestrutura) e uma aposentadoria pelo Regime Geral da Previdência Social - RGPS. 
	7. O benefício previdenciário pelo RGPS é considerado para fins do disposto no mencionado art. 29 da Lei 3.765/1960, haja vista que, em se tratando de aposentadoria e pensão civil, quer seja previdenciária quer estatutária, a acumulação de benefícios recebidos dos cofres públicos deve ser entendida de maneira restritiva. 
	8. O TCU, por meio do Acórdão 3653/2011-TCU-Segunda Câmara, de relatoria do Ministro Substituto André de Carvalho considerou que o benefício do Regime Geral da Previdência Social também deve ser considerado para fins do disposto no art. 29 da Lei 3.765/1960. Eis excerto do Voto condutor dessa deliberação: 
	'5. Ocorre que, no que diz respeito à pensão militar, a redação original do art. 29 da Lei n. 3.765, de 4/5/1960, prevê a acumulação de duas pensões militares ou de uma pensão militar com proventos de disponibilidade, reforma, vencimentos, aposentadoria ou pensão proveniente de um único cargo civil. 
	6. E, com base em precedentes dos Tribunais Regionais Federais, verifica-se que o benefício previdenciário do INSS é considerado para fins do disposto no mencionado art. 29 da Lei n. 3.765, de 1960, haja vista que, em se tratando de pensão civil, quer seja previdenciária, quer estatutária, a acumulação de benefícios recebidos dos cofres públicos deve ser entendida de maneira restritiva (v. Apelação Cível nº 2005.33.000084718 - TRF 1ª Região e Apelação em Mandado de Segurança 70012 - TRF 2ª Região, fl. 23) .'
	9. Este também é o entendimento do Superior Tribunal de Justiça, conforme as seguintes ementas no AgRg no REsp 989802/RJ e no REsp 1434168/RS: 
	'ADMINISTRATIVO. AGRAVO REGIMENTAL NO RECURSO ESPECIAL. MILITAR. PENSÃO DE FILHA. ART. 29 DA LEI Nº 3.765/1960. REDAÇÃO ORIGINAL. APLICABILIDADE. TEMPUS REGIT ACTUM. ACUMULAÇÃO COM DUAS PENSÕES PREVIDENCIÁRIAS. IMPOSSIBILIDADE. SUSPENSÃO DE COTA-PARTE ATÉ EVENTUAL OPÇÃO DA INTERESSADA. 
	1. O Superior Tribunal de Justiça firmou entendimento de que o regramento do direito à pensão por morte há de ser feito com base na lei vigente à época do óbito do instituidor. 
	2. Para afastar a acumulação ilegal de benefícios, deve-se suspender a cota-parte da pensão militar até que a interessada renuncie a uma das pensões previdenciárias, se esta for sua opção. 10. Assim, as acumulações de três benefícios pela interessada não merecem prosperar, razão pela qual o ato em exame poderá ser considerado ilegal.'
	11. Cabe salientar, no entanto, que a interessada poderá optar, a qualquer tempo, pelo recebimento do benefício relativo à pensão militar, contanto que comprove seu respectivo enquadramento na disposição do art. 29 da Lei 3.765/1960, escolhendo apenas os benefícios legalmente acumuláveis. 
	12. No que concerne ao recebimento de benefícios pelas demais interessadas importa informar que, em consulta aos sistemas disponibilizados para o TCU, não foram constatadas acumulações das aludidas pensões com cargos, funções e outros benefícios previdenciários que pudessem macular os atos de concessão em comento. 
	13. As beneficiárias Eleoniria da Silva Ferreira e Rita de Cassia da Silva Ferreira Peixoto acumulam a pensão militar com uma pensão pelo Regime Geral da Previdência Social, enquanto que as demais interessadas recebem apenas os benefícios em exame. 
	14. Observa-se que as situações descritas encontram amparo legal no Art. 29, incisos I e II, da Lei das Pensões Militares, que permite as aludidas acumulações, observado o disposto no art. 37, inciso XI, da Constituição Federal. 
	15. Críticas efetuadas pelos sistemas identificaram a existência de fundamentos referentes a sentença judiciais em três dos quatro atos de concessão. 
	16. No caso do ato de concessão de pensão instituída por MANOEL DOS REIS ARGOLO VAZ restou consignado o seguinte no esclarecimento do gestor de pessoal: 'ALTERAÇÃO DA PENSÃO EM CUMPRIMENTO À DECISÃO JUDICIAL NOS AUTOS DO PROCESSO Nº 0001169- 49.2014.4.02.5170 (2014.51.70.001169-6) , DO 1º JUIZADO FEDERAL SUBSEÇÃO DE NOVA IGUAÇU, SEÇÃO JUDICIÁRIA DO RIO DE JANEIRO.' 
	17. Na peça 4 deste processo consta a sentença judicial referente à pensão em comento e a movimentação daqueles autos, demonstrando que transitou em julgado. 
	18. Em relação ao ato de concessão de pensão instituída por MANOEL VIEIRA DE MELO o gestor de pessoal apresentou o seguinte esclarecimento: 'PENSÃO EM CUMPRIMENTO À DECISÃO JUDICIAL NOS AUTOS DO PROCESSO Nº 0004388- 38.2010.4.05.8400, DA 5ª VARA FEDERAL DA SEÇÃO JUDICIÁRIA DO RIO GRANDE DO NORTE.' 
	19. Por meio de consulta ao sítio eletrônico da Justiça Federal do Rio Grande do Norte foi possível obter cópia da referida sentença judicial transitada em julgado (peça 5) . 
	20. Impende destacar que o ato de concessão de pensão instituída por MANOEL BENIGNO RIBEIRO, constante neste processo, decorre do Acórdão 7867/2015-TCU-Segunda Câmara, de Relatoria do Ministro Raimundo Carreiro, em consonância com o parecer do parquet (peça3) . 
	21. Naquela ocasião a Sefip obteve cópia da sentença judicial transitada em julgado e demais informações relativas ao deferimento da pensão, conforme se observa na instrução do TC Processo 014.761/2011-4 (peça 2) . 
	22. Assim, considerando todo o exposto, cabe proposta de que o ato de concessão da pensão instituída por MANOEL DOS REIS ARGOLO VAZ seja considerado ilegal e que os demais atos sejam considerados legais. 
	23. Por fim vale lembrar que cabe dispensar o ressarcimento das quantias indevidamente recebidas de boa-fé por Arlete Peixoto Andrade, consoante o disposto no Enunciado 106 da Súmula da Jurisprudência do TCU. 
	CONCLUSÃO 
	24. A abrangência e a profundidade das verificações levadas a efeito fundamentam convicção de ilegalidade do ato de concessão da pensão instituída por MANOEL DOS REIS ARGOLO VAZ. Assim, cabe proposta no sentido de que seja considerado ilegal, negando-lhe o registro, cumprindo dispensar o ressarcimento das quantias indevidamente recebidas de boa-fé por Arlete Peixoto Andrade, consoante o disposto no Enunciado 106 da Súmula da Jurisprudência do TCU. 
	25. Ainda, em relação à pensionista Arlete Peixoto Andrade, cabe esclarecer que a interessada poderá optar, a qualquer tempo, pelo recebimento do benefício relativo à pensão militar, contanto que comprove seu respectivo enquadramento na disposição do art. 29 da Lei 3.765/1960, escolhendo apenas os benefícios legalmente acumuláveis. 
	26. Quanto aos demais atos constantes neste processo cabe proposta no sentido que sejam considerados legais. 
	PROPOSTA DE ENCAMINHAMENTO 
	27. Ante o exposto, com fundamento nos arts. 71, inciso III, da Constituição Federal, 1 o , inciso V, e 39, inciso II, da Lei 8.443/1992 e 260, § 1º e 5º, do Regimento Interno do Tribunal de Contas da União, bem como art. 7º, § 4º da IN 78/2018, propõe-se: 
	a) considerar ilegal o ato de concessão de pensão instituída por MANOEL DOS REIS ARGOLO VAZ, recusando o respectivo registro; 
	b) considerar legais os demais atos de concessão constantes neste processo, promovendo os respectivos registros; 
	c) dispensar o ressarcimento das quantias indevidamente recebidas de boa-fé por Arlete Peixoto Andrade, consoante o disposto no Enunciado 106 da Súmula da Jurisprudência do TCU; 
	d) determinar ao Serviço de Inativos e Pensionistas do Comando da Marinha que: 
	d.1) no prazo de 15 (quinze) dias, a contar da ciência da deliberação que vier a ser proferiada, abstenha-se de realizar pagamentos decorrentes do ato impugnado à interessada Arlete Peixoto Andrade, sujeitando-se a autoridade administrativa omissa à responsabilidade solidária, nos termos do art. 262, caput, do Regimento Interno/TCU; 
	d.2) dê ciência, no prazo de 15 (quinze) dias, a contar do recebimento da notificação do Acórdão, do inteiro teor da deliberação que vier a ser proferida a Arlete Peixoto Andrade, notadamente no que diz respeito ao direito de opção pelos benefícios legalmente acumuláveis, encaminhando a este Tribunal, no prazo de 30 dias, comprovante da referida ciência; 
	d.3) alerte à interessada citada nos subitens anteriores que o efeito suspensivo proveniente da interposição de possíveis recursos perante o TCU não a exime da devolução dos valores percebidos indevidamente após a respectiva notificação, caso os recursos não sejam providos; e 
	e) determinar à Secretaria de Fiscalização de Pessoal que monitore o cumprimento das medidas indicadas no subitem 27.d) supra, representando a este Tribunal, caso necessário."
3.	Enfim, por intermédio do Exmo. Sr. Procurador Marinus Eduardo De Vries Marsico, o MPTCU anuiu, em cota singela (Peça 13) , à aludida proposta da unidade técnica.
É o Relatório.

não há.

Procurador Marinus Eduardo De Vries Marsico.

PENSÕES MILITARES. PERCEPÇÃO DE BENEFÍCIOS NÃO ACUMULÁVEIS. ILEGALIDADE DE UM ATO. NEGATIVA DE REGISTRO. LEGALIDADE E REGISTRO DOS DEMAIS ATOS. DETERMINAÇÕES.

PENSÃO MILITAR (PMIL)

Secretaria de Fiscalização de Pessoal (Sefip).

Trata-se de pensões militares deferidas pelo Serviço de Inativos e Pensionistas da Marinha do Brasil sob as seguintes condições:
	Peça
	Instituidor
	Tipo de Ato
	Data do Óbito
	Vigência
	Enviado ao TCU
	Beneficiárias

	6
	Manoel Benigno Ribeiro
	Alteração
	18/2/2001
	15/3/2007
	19/11/2015
	- Renata Benigno Ribeiro (filha, nascimento: 15/2/1976) 
- Rosana Benigno Pereira Ribeiro
 (filha, nascimento: 20/9/1971) 

	7
	Manoel de Abreu Ferreira
	Reversão
	8/5/2008
	17/4/2015
	22/10/2015
	- Eleoniria da Silva Ferreira 
 (filha, nascimento: 15/7/1962) 
- Elizabeth Ferreira Vilela
 (filha, nascimento: 23/11/1959) 
- Margarete da Silva Ferreira Assumpção
 (filha, nascimento: 8/3/1961) 
- Rita de Cássia da Silva Ferreira Peixoto
 (filha, nascimento: 7/6/1964) 

	8
	Manoel dos Reis Argolo Vaz
	Alteração
	25/2/2012
	25/2/2012
	16/2/2016
	- Arlete Peixoto Andrade
 (companheira, nascimento: 22/9/1939) 
- Jacira Brasil Vaz
 (viúva, nascimento: 3/3/1921) 

	9
	Manoel Vieira de Melo
	Inicial
	29/10/2005
	20/10/2015
	8/12/2015
	- Terezinha Eugênia da Silva
 (companheira, nascimento: 2/12/1952) 

2.	De toda sorte, após a análise final do feito, a Sefip pugnou pela legalidade das pensões militares instituídas por Manoel Benigno Ribeiro (ato n.º 10637508-08-2015-004030-8) , Manoel de Abreu Ferreira (ato n.º 10637508-08-2015-000897-8) e Manoel Vieira de Melo (ato n.º 10637508-08-2015-001212-6) , sem prejuízo da ilegalidade da pensão militar instituída por Manoel dos Reis Argolo Vaz (ato n.º 10637508-08-2015-001299-1) , tendo o MPTCU anuído a essa proposta, ao vislumbrar que o aludido benefício instituído por Manoel dos Reis Argolo Vaz ensejaria a ilegal acumulação de benefícios.
3.	Como visto, a Sefip anotou que a pensão instituída a partir do falecimento de Manoel dos Reis Argolo Vaz (Peça 8) padeceria de ilegalidade diante da existência de dois outros benefícios previdenciários em favor de Arlete Peixoto Andrade, como pensionista, para além da presente pensão militar, por se tratar de aposentadoria pelo Regime Geral da Previdência Social (RGPS) e de pensão civil pelo Regime Próprio da Previdência Social (RPPS) decorrente da Lei n.º 3.373, de 1958.
4.	O TCU pode incorporar o parecer da Sefip a estas razões de decidir.
5.	Ocorre que, ao dispor sobre a concessão de pensões militares, o art. 29 da Lei n.º 3.765, de 1960, vedaria expressamente a acumulação de mais de dois benefícios. 
6.	Bem se sabe que, originalmente, o aludido dispositivo legal permitia a acumulação de duas pensões militares ou de uma pensão militar com os proventos de aposentadoria ou pensão proveniente do único cargo civil, pois o art. 29 da Lei nº 3.765, de 1960, estabelecia a seguinte premissa: 
	" (...)  Art. 29. É permitida a acumulação: a) de duas pensões militares; b) de uma pensão militar com proventos de disponibilidade, reforma, vencimentos, aposentadoria ou pensão proveniente de um único cargo civil." 
7. 	Em face, contudo, das alterações introduzidas pela MP n.º 2.215-10, de 2001, o aludido art. 29 da Lei nº 3.765, de 1960, passou a estabelecer a seguinte premissa: 
	" (...) Art. 29. É permitida a acumulação: I - de uma pensão militar com proventos de disponibilidade, reforma, vencimentos ou aposentadoria; II - de uma pensão militar com a de outro regime, observado o disposto no art. 37, inciso XI, da Constituição Federal."
8. 	Não por acaso, então, a exemplo dos Acórdãos 3.653/2011, 8.721/2017, 10.142/2017, da 2ª Câmara, a jurisprudência do TCU estaria firmada no sentido da ilegalidade dessa indevida acumulação e, assim, estaria adequada a proposta da unidade técnica e do MPTCU no sentido da ilegalidade do referido ato de pensão militar em favor de Arlete Peixoto Andrade diante da indevida acumulação com os outros dois benefícios previdenciários obtidos.
9.	O TCU deve orientar, no entanto, a aludida interessada sobre a eventual possibilidade de exercer a superveniente opção com vistas a permitir a percepção da presente pensão militar a partir da subjacente desistência da indevida percepção cumulativa com a aposentadoria pelo tempo de contribuição e a outra pensão civil sob o Regime Próprio da Previdência Social.
10.	De todo modo, como as aludidas pensões deram entrada no TCU há menos de 5 anos, não seria necessária a prévia oitiva das interessadas no presente momento, estando esse entendimento em plena consonância com a jurisprudência do STF (v.g.: MS-25.116 e MS-25.403) e com a exceção prevista na Súmula Vinculante nº 3 do STF, além de estar em sintonia com a jurisprudência do TCU (v.g.: Acórdão 587/2011-TCU-Plenário, entre outros) . 
11. 	O TCU deve assinalar a ilegalidade, portanto, do ato de pensão militar acostado à Peça 8, negando-lhes o respectivo registro, sem prejuízo de anotar a legalidade dos demais atos para lhes conceder o respectivo registro.
Ante o exposto, pugno pela prolação do Acórdão ora submetido a este Colegiado.
TCU, Sala das Sessões, em tagDataSessao.
Ministro-Substituto ANDRÉ LUÍS DE CARVALHO 
Relator